【裁判字號】    92,訴,1760
【裁判日期】    951127
【裁判案由】    偽造文書等
【裁判全文】
臺灣桃園地方法院刑事判決              92年度訴字第1760號
公  訴  人  臺灣桃園地方法院檢察署檢察官
被      告  乙○○
            丙○○原名游睿洋.
上列被告等因偽造文書等案件，經檢察官提起公訴（92年度偵字
第13022 、15604 號、92年度偵緝字783 號），被告等於本院準
備程序進行中，就被訴事實均為有罪之陳述，經本院告知簡式審
判程序意旨，並聽取公訴人及被告之意見後，本院合議庭裁定依
簡式審判程序審理，本院判決如下：
    主  文
乙○○共同行使偽造私文書，足以生損害於他人，處有期徒刑伍
月，如易科罰金，以銀元參佰元即新臺幣玖佰元折算壹日。扣案
如附表一所示之物沒收。
丙○○共同行使偽造公文書，足以生損害於公眾及他人，處有期
徒刑壹年肆月。緩刑參年。扣案如附表二所示之物沒收。
    事  實
一、乙○○部分：
    乙○○因需錢周轉，以其個人信用狀況又無力自行向金融機
    構申貸，竟於民國92年7 月間某日，透過自由時報分類廣告
    欄「代辦貸款」之廣告聯絡丁○○（另行審理中），並以手
    續費新臺幣（下同）5,000 元及核貸金額一定成數之代價委
    託丁○○申辦信用貸款，其2 人明知乙○○僅於89年及90年
    度任職於「華霖汽車修護廠（負責人甲○○）」，不包括91
    年度，竟仍意圖為自己不法所有，共同基於行使偽造下列文
    書以詐財之犯意聯絡，先由丁○○指示乙○○前往稅捐稽徵
    所列印89及90年度之「綜合所得稅各類所得資料清單」，再
    由丁○○依據該清單上之內容，並偽刻「華霖汽車修護廠」
    及「甲○○」之大、小章（未扣案，應均已滅失），蓋用在
    附表一編號1 之「華霖汽車修護廠在職證明」上以偽造該特
    種文書，另又偽造附表編號2 之「各類所得扣繳暨免扣繳憑
    單」私文書，連同前揭真實之所得資料清單2 件、乙○○身
    分證正反面影本及戶籍謄本等件，向復華銀行中壢分行申辦
    信用貸款而行使該等偽造之文書，足生損害於華霖汽車修護
    廠、甲○○及復華銀行對客戶信用評估之正確性，並致該行
    因而陷於錯誤，於92年7 月31日核貸30萬元予乙○○，並撥
    款存入其在該行所開立之活期儲蓄存款帳戶，乙○○則於得
    款後依約交付3 萬元佣金予丁○○。嗣因該行承辦人員陳仕
    玫事後發覺有異，向法務部調查局桃園縣調查站檢舉，及丁○○其他之偽造文書犯行遭查獲，而循線查知上情。
二、丙○○部分：
    丙○○因需錢周轉，竟於民國92年6 月間某日，透過友人介
    紹聯絡丁○○，並以6,000 元之代價委託丁○○申辦現金卡
    ，其2 人明知丙○○未曾任職於「高宇興實業公司」，竟意
    圖為自己不法之所有，基於詐欺取財之犯意聯絡，由丁○○
    將丙○○任職於上述公司等不實事項，填載於台新銀行YouB
    e 現金卡申請書上，詐向該行申請該種現金卡，致該行陷於
    錯誤，因而核發3 萬元額度之現金卡予丙○○，丙○○並據
    以詐得同額款項。後丙○○又承前與丁○○共同詐欺取財暨
    行使下述偽造文書之犯意聯絡，明知丙○○未曾任職於「三
    多裝潢行（負責人黃鎮山）」，竟偽刻「三多裝潢行」及「
    黃鎮山」之大、小章各1 枚（已扣案），蓋用在附表二編號
    1 之「在職證明書」及編號2 之「薪資表」上，以偽造該等
    特種文書，另又偽刻「財政部臺灣省北區國稅局中壢稽徵所
    全功能櫃台專用章」之公印1 枚，蓋用在所得人為丙○○之
    附表二編號3 「財政部台灣省北區國稅局91年度綜合所得稅
    各類所得資料清單」上，以偽造該公文書1 紙，連同丙○○
    之身分證正反面影本及戶籍謄本等件，向復華銀行中壢分行
    申辦信用貸款40萬元而行使該等偽造之文書，足生損害於三
    多裝潢行、黃鎮山、復華銀行對客戶信用評估之正確性及稅
    務機關製作所得資料之公信力，嗣因該行承辦行員陳仕玫察
    覺該等文件有異並向法務部調查局桃園縣調查站檢舉，該行
    未予以核貸，致丙○○等人未能詐得財物。
三、案經法務部調查局移送及臺北市政府警察局中山分局報請臺
    灣臺北地方法院檢察署檢察官呈請臺灣高等法院檢察署檢察
    長令轉臺灣桃園地方法院檢察署檢察官偵查起訴。
    理  由
一、程序部分：本件被告乙○○及丙○○所犯皆係死刑、無期徒
    刑或最輕本刑為三年以上有期徒刑以外之罪，其2 人於準備
    程序中就被訴事實均為有罪之陳述，經本院告知簡式審判程
    序之旨，並聽取當事人意見後，經本院合議庭依刑事訴訟法
    第273 條之一第1 項規定裁定由受命法官獨任進行簡式審判
    程序，合先敘明。
二、事實認定：
  (一)乙○○部分：
    上開事實，業據被告乙○○於本院準備及審理程序中坦承不
    諱（見本院卷(二)第108 、127 、131 頁筆錄），核與證人陳
    仕玫、甲○○分於警、偵訊中之證詞大致相符，另證人即共
    同被告丁○○亦於警詢中供述甚詳，復有附表一所示偽造之
    各該文書及如事實欄之申貸資料等件在卷可查，堪認被告乙○○之任意性自白與事實相符而可採信，本案事證明確，其
    犯行堪以認定，應依法論科。
  (二)丙○○部分：
    上開事實，業據被告丙○○於本院準備及審理程序中坦承不
    諱（見本院卷(二)第127 、131 頁筆錄），核與證人陳仕玫於
    警詢中之證詞大致相符，另證人即共同被告丁○○亦於警詢
    中供述甚詳，復有附表二所示偽造之各該印章、文書及如事
    實欄之申貸資料等件在卷可查，堪認被告丙○○之任意性自
    白與事實相符而可採信，本案事證明確，其犯行堪以認定，
    自應依法論科。
三、法律適用：
  (一)按修正後刑法第2 條第1 項暨第35條之規定，係規範行為後
    法律變更所生新舊法比較適用之準據法暨刑之重輕之基本原
    則，於新法施行後，應適用新法第2 條第1 項及第35條之規
    定；比較新舊法時，亦應就罪刑有關之共犯、未遂犯、想像
    競合犯、牽連犯、連續犯、結合犯，以及累犯加重、自首減
    輕暨其他法定加減原因（如身分加減）與加減例等一切情形
    ，綜其全部罪刑之結果而為比較並整體適用，不能割裂而分
    別適用有利益之條文（最高法院95年第8 次刑庭會議決議及
    27上字第2615號判例參照）。
  (二)查被告2 人行為後，罰金刑之計算單位及處罰、共同正犯、
    連續犯、牽連犯、易科罰金之折算標準之規定，均有修正：
    1.罰金刑之計算單位及處罰部分：
      刑法第33條第5 款業於94年2 月2 日修正公布，並自95年
      7 月1 日起施行；修正前刑法第33條第5 款規定「罰金：
      1 元以上。」再依罰金罰鍰提高標準條例第1 條提高10倍
      為銀元10元即新臺幣30元以上；修正後刑法第33條第5款
      規定「罰金：新臺幣1,000 元以上，以百元計算之。」。
      另95年6 月14日修正公布刑法施行法第1 條之1 規定：「
      中華民國94年1 月7 日刑法修正施行後，刑法分則編所定
      罰金之貨幣單位為新臺幣。94年1 月7 日刑法修正時，刑
      法分則編未修正之條文定有罰金者，自94年1 月7 日刑法
      修正施行後，就其所定數額提高為30倍。但72年6 月26日
      至94年1 月7 日新增或修正之條文，就其所定數額提高為
      3 倍。」現行刑法中，有關於罰金刑之計算單位及處罰之
      規定已有修正，自屬法律變更。
    2.共同正犯、牽連犯及連續犯部分：
      刑法第28條共同正犯及第55條牽連犯之規定，業已於94年
      1 月7 日修正，並於94年2 月2 日公布，95年7 月1 日施
      行；前者，由2 人以上共同「實施」犯罪之行為，修正為
      共同「實行」犯罪之行為，排除預備犯及陰謀犯之處罰，
      後者，則刪除第55條後段關於「犯一罪而其方法或結果之
      行為犯他罪名者，從一重處斷。」牽連犯之規定，另刑法
      第56條連續犯之規定同亦刪除之，此等修正均已影響行為
      人之犯罪之成立及實質刑罰法律效果，自屬刑法第2 條之
      法律變更。
    3.易科罰金之折算標準之部分：
      刑法第41條第1 項業於94年1 月7 日修正公布，並於95年
      7 月1 日施行，修正前刑法第41條第1 項前段規定：「犯
      最重本刑為5 年以下有期徒刑以下之刑之罪，而受6 個月
      以下有期徒刑或拘役之宣告，因身體、教育、職業、家庭
      之關係或其他正當事由，執行顯有困難者，得以1 元以上
      3 元以下折算一日，易科罰金。」又被告行為時之易科罰
      金折算標準，修正前罰金罰鍰提高標準條例第2 條前段（
      現已刪除）規定，就其原定數額提高為100 倍折算1 日，
      則本件被告行為時之易科罰金折算標準，應以銀元300 元
      即新臺幣900 元折算1 日；修正後刑法第41條第1 項前段
      則規定：「犯最重本刑為5 年以下有期徒刑以下之刑之罪
      ，而受6 個月以下有期徒刑或拘役之宣告者，得以新臺幣
      1,000 元、2,000 元或3,000 元折算1 日，易科罰金。」
      ；此項修正屬科刑規範事項之變更，其折算標準為裁判時
      所應諭知，亦屬法律變更。
  (三)比較上開各該修正前、後之規定，罰金刑之最低度業已提高
    至新臺幣1,000 元，較被告2 人行為時之新臺幣30元不利；
    被告2 人分別與丁○○所為，無論依修正前、後之規定，均
    構成共同正犯，行為時法並無較不利；另其等所犯之罪（詳
    下述），依修正前刑法第55、56條規定，應論以一罪且從一
    重處斷，此顯較修正後需論以數罪併罰之規定有利；故經綜
    合比較且整體適用法律，應依修正後刑法第2 條第1 項前段
    規定，適用上開較有利於被告之行為時法。
  (四)至於易科罰金之折算標準部分，一經宣告得易科罰金之有期
    徒刑，即有宣告易科罰金折算標準之問題，此折算標準雖亦
    屬法律變更，但僅涉及宣告罪刑後之裁量問題，並非與罪刑
    有關之法定加減事由等事項，無庸與前揭各該修正之法律整
    體適用而可割裂適用（此見諸上開「三、(一)」所述決議與判
    例意旨在論及「整體適用不得割裂」原則時，均未提及易刑
    處分之折算標準自明），故應逕依修正後刑法第2 條第1 項
    前段規定，適用較有利於被告之行為時易科罰金折算標準。
  (五)核被告乙○○所為，係犯刑法第216 條、第210 條、第212
    條之行使偽造私文書罪、行使偽造特種文書罪、第217 條第
    1 項偽造印章罪及第339 條第1 項之詐欺取財罪。其於偽造
    該等文書後復持以行使，偽造之低度行為應為行使之高度行
    為所吸收，均不另論罪。被告乙○○與丁○○間就上開之罪
    ，均有犯意聯絡及行為分擔，為共同正犯。再其所犯行使偽
    造私文書罪、行使偽造特種文書罪、偽造印章罪及詐欺取財
    罪，有方法目的之牽連關係，應依修正前刑法第55條規定，
    從一重論以行使偽造私文書罪。
  (六)核被告丙○○所為，係犯刑法第216 條、第211 條、第212
    條之行使偽造公文書罪、行使偽造特種文書罪、第217 條第
    1 項之偽造印章罪、第339 條第1 項之詐欺取財罪及同條第
    3 項、第1 項之詐欺取財未遂罪。其偽造公印之行為，為偽
    造公文書（附表二編號3） 之階段行為；其於偽造附表二所
    示各該文書後復持以行使，偽造之低度行為應為行使之高度
    行為所吸收，均不另論罪。被告丙○○與丁○○間就上開之
    罪，均有犯意聯絡及行為分擔，為共同正犯。被告丙○○先
    後多次詐欺取財行為，時間緊接，所犯均係構成要件相同之
    罪，顯均係基於概括犯意反覆為之，應依修正前刑法第56條
    規定，論以情節較重之連續詐欺取財既遂一罪，並加重其刑
    。再其所犯行使偽造公文書罪、行使偽造特種文書罪、偽造
    印章罪及連續詐欺取財罪，有方法目的之牽連關係，應依修
    正前刑法第55條規定，從一重論以行使偽造公文書罪。
  (七)爰審酌被告2 人貪圖不勞而獲，以非法方式向銀行申貸或申
    辦現金卡，致銀行受有30餘萬元之損失，惟犯後坦承犯行，
    態度尚可，暨其等素行、生活狀況、犯罪之動機、目的、手
    段、詐得金錢多寡等一切情狀，分別量處如主文第1 、2 項
    所示之刑，並就被告乙○○部分諭知易科罰金之折算標準。
  (八)又按犯罪在新法施行前，新法施行後，緩刑之宣告，應適用
    新法第74條之規定（最高法院95年度第8 次刑事庭會議決議
    參照），無庸為新舊法之比較。查被告丙○○未曾因故意犯
    罪受有期徒刑以上刑之宣告，此有臺灣高等法院被告前案紀
    錄表及全國前案簡列表各1 件在卷可按，其因一時失慮致罹
    刑典，經此偵審教訓應能知所警惕而無再犯之虞，本院綜核
    其個人與家庭環境各情，認其所受之刑之宣告以暫不執行為
    適當，爰併諭知緩刑3 年，以啟自新。
  (九)如附表一、二所示之偽造印章、印文，不問是否屬於被告2
    人所有，均應依刑法第219 條規定宣告沒收。至於共同正犯
    丁○○用以偽造附表一編號1 之特種文書之偽造「華霖汽車
    修護廠」及「甲○○」大、小章各1 枚，未據扣案，且事發
    至今業已有3 年以上，依其等急於湮滅罪證之心態以觀，合
    理推論應已滅失，故不併予宣告沒收，附此敘明。
據上論斷，應依刑事訴訟法第273 條之1 第1 項、第299 條第1
項前段，修正後刑法第2 條第1 項前段、第74條第1 項第1 款，
刑法第216 條、第210 條、第211 條、第212 條、第217 條第1
項、第339 條第1 項，修正前刑法第28條、第55條、第41條第1
項前段、第219 條，罰金罰鍰提高標準條例第1 條前段，修正前
罰金罰鍰提高標準條例第2 條，判決如主文。
本案經檢察官柯怡如到庭執行職務。
中    華    民    國    95    年    11    月    27    日
                  刑事第五庭    法  官  吳勇毅
以上正本證明與原本無異。
如不服本判決，應於判決送達後10日內向本院提出上訴狀（應附
繕本），上訴於臺灣高等法院。
                                書記官  陳夏施
中    華    民    國    95    年    11    月    27    日
附錄本案論罪科刑之法條：
中華民國刑法第210條
（偽造變造私文書罪）
偽造、變造私文書，足以生損害於公眾或他人者，處5 年以下有
期徒刑。
中華民國刑法第211條
（偽造變造公文書罪）
偽造、變造公文書，足以生損害於公眾或他人者，處1 年以上7
年以下有期徒刑。
中華民國刑法第212條
（偽造變造特種文書罪）
偽造、變造護照、旅券、免許證、特許證及關於品行、能力服務
或其他相類之證書、介紹書，足以生損害於公眾或他人者，處1
年以下有期徒刑、拘役或3 百元以下罰金。
中華民國刑法第216條
（行使偽造變造或登載不實之文書罪）
行使第210 條至第215 條之文書者，依偽造、變造文書或登載不
實事項或使登載不實事項之規定處斷。
中華民國刑法第339條
（普通詐欺罪）
意圖為自己或第三人不法之所有，以詐術使人將本人或第三人之
物交付者，處5 年以下有期徒刑、拘役或科或併科1 千元以下罰
金。
以前項方法得財產上不法之利益或使第三人得之者，亦同。
前二項之未遂犯罰之。
附表一：乙○○部分
┌──┬─────────┬──────┬──────┐
│編號│     名   稱      │  沒    收  │   備  註   │
├──┼─────────┼──────┼──────┤
│ 1  │華霖汽車修護廠在職│1.          │附於92年度偵│
│    │證明1 紙（特種文書│偽造之「華霖│字第13022 號│
│    │）                │汽車修護廠」│卷第120頁。 │
│    │                  │大章印文1 枚│            │
│    │                  │。          │            │
│    │                  │2.          │            │
│    │                  │偽造之負責人│            │
│    │                  │「甲○○」小│            │
│    │                  │章印文1枚。 │            │
├──┼─────────┼──────┼──────┤
│ 2  │各類所得扣繳暨免扣│（無）      │附於92年度偵│
│    │繳憑單1 紙（私文書│            │字第13022 號│
│    │）                │            │卷第121頁。 │
└──┴─────────┴──────┴──────┘
附表二：丙○○部分
┌──┬─────────┬──────┬──────┐
│編號│     名   稱      │  沒    收  │   備  註   │
├──┼─────────┼──────┼──────┤
│ 1  │在職證明書1 紙（特│1.          │附於92年度偵│
│    │種文書）          │扣案偽造之「│字第13022 號│
│    │                  │三多裝潢行」│卷第112 頁。│
│    │                  │及「黃鎮山」│            │
│    │                  │印章各1枚。 │            │
│    │                  │2.          │            │
│    │                  │偽造之「三多│            │
│    │                  │裝潢行」大章│            │
│    │                  │印文1枚。   │            │
│    │                  │3.          │            │
│    │                  │偽造之負責人│            │
│    │                  │「黃鎮山」小│            │
│    │                  │章印文1 枚。│            │
├──┼─────────┼──────┼──────┤
│ 2  │薪資表6 紙（特種文│1.          │（印章部分已│
│    │書）              │偽造之「三多│  於編號1 部│
│    │                  │裝潢行」大章│  分沒收）  │
│    │                  │印文6枚。   │附於92年度偵│
│    │                  │2.          │字第13022 號│
│    │                  │偽造之負責人│卷第114 、11│
│    │                  │「黃鎮山」小│5 頁。      │
│    │                  │章印文6 枚。│            │
├──┼─────────┼──────┼──────┤
│ 3  │財政部台灣省北區國│1.          │附於92年度偵│
│    │稅局91年度綜合所得│扣案之偽造「│字第13022 號│
│    │稅各類所得資料清單│財政部臺灣省│卷第113 頁。│
│    │1紙（公文書）     │北區國稅局中│            │
│    │                  │壢稽徵所全功│            │
│    │                  │能櫃台專用章│            │
│    │                  │」公印1 枚。│            │
│    │                  │2.          │            │
│    │                  │偽造之「財政│            │
│    │                  │部臺灣省北區│            │
│    │                  │國稅局中壢稽│            │
│    │                  │徵所全功能櫃│            │
│    │                  │台專用章」公│            │
│    │                  │印文1 枚。  │            │
└──┴─────────┴──────┴──────┘


司法院資訊處製作；財團法人民間司法改革基金會備份。
